【裁判字號】    90,上易,270
【裁判日期】    891213
【裁判案由】    竊盜
【裁判全文】
臺灣高等法院台中分院刑事判決                     九十年度上易字第二七號
      上  訴  人
      即  被  告  丙○○
      輔  佐  人  鄒麗珍
      即被告之姊
右上訴人因竊盜案件，不服臺灣南投地方法院中華民國八十九年十二月十三日第一審
判決（民國八十九年度易字第七二二號，起訴案號：臺灣南投地方法院檢察署民國八
十九年度偵字第三一三八號），提起上訴，本院判決如左：
      主  文
原判決撤銷。
丙○○無罪。
      理  由
一、公訴意旨略以：上訴人即被告（下稱被告）丙○○意圖為自己不法之所有，於民
    國（下同）八十八年十一月某日，在臺中市○○路二０二之五號二樓處，趁乙○
    未注意之際，竊取乙○所有之發票人為凱陽實業有限公司（王貴竹）、付款銀行
    誠泰銀行中港分行、發票（到期）日為八十九年四月二十日、支票號碼：ＪＢ0
    000000號、面額為新台幣（下同）六萬元之支票一紙，得手後，即持向不
    知情之鄒麗珍調取同額現金。嗣因乙○發現支票遺失，乃申報止付，並於鄒麗珍
    前往銀行提兌時，為警發現上情。因認被告有犯刑法第三百二十條第一項竊盜之
    罪嫌云云。
二、按犯罪事實，應依證據認定之，無證據不得推定其犯罪事實，刑事訴訟法第一百
    五十四條定有明文。此認定犯罪事實之證據，係指足以證明被告確有犯罪行為之
    積極證據，就犯罪事實能一一為具體之證明者而言（最高法院二十二年上字第二
    七二號、六十九年台上字第四九一三號判例參照）。如未發現相當之證據，或證
    據尚不足以證明，自不能以推測或擬制之方法，以為裁判之基礎（最高法院四十
    年台上字第八六號判例參照）。又認定事實之證據，其雖不以直接證據為限，間
    接證據亦包括在內，然而無論直接或間接證據，其為訴訟上之證明，須於通常一
    般之人均不致有所懷疑，而得確信其為真實之程度者，始得據為有罪之認定；倘
    其證明尚未達到此一程度，而有合理之懷疑存在，法院於心證上無從為有罪之確
    信者，即應諭知無罪之判決，最高法院亦著有判例可資遵循（七十六年台上字第
    四九八六號判例參照）。
三、本件公訴人認被告有上開犯罪之嫌疑，係以被告犯罪事實，業據被害人乙○指訴
    綦詳，核與證人王貴竹歷次結證所稱相符，復有臺中市票據交換所函、掛失止付
    票據提示人資料查報表、遺失票據申報書、退票理由單、支票影本各一紙附卷可
    稽。次按被害人乙○已再三表示：該支票係證人王貴竹向其借款而來置於臺中市
    ○○路二０二之五號二樓處，並未積欠被告薪資等語，核與證人王貴竹所證一致
    ，支票既非被害人交予被告，且係置放家中，卻遭公司員工即被告持往調現，顯
    係被告所竊無疑，是被告所辯無非事後卸責之詞，委無足採，事證明確，被告竊
    盜犯嫌洵堪認定等情，為其論據。惟訊據被告對持有上開支票並持向鄒麗珍調取
    現金一情，固坦承不諱，惟矢口否認涉有右揭犯行，辯稱：該支票係於八十八年
    十月下旬，在臺中縣烏日鄉凱陽實業有限公司外，由乙○交其受領，以償還所欠
    薪資五萬三千元，且其從未進入被害人位於臺中市○○路二０二之五號住所二樓
    ，被害人及證人王貴竹曾於八十九年四月初，相偕到被告家中，請被告之兄鄒聰
    祥轉達被告，暫勿將前揭支票提出兌現云云。
四、經查：(一)、本件係經臺中市票據交換所函請南投縣警察局南投分局報請臺灣南投
    地方法院檢察署檢察官偵辦，被害人乙○並未正式提出告訴，合先敘明。(二)、訊
    據證人林寶蓮（被告之母）於警偵訊及原審時證稱：「乙○與王貴竹於八十九年
    三月二十九日晚上七時許曾到家中要找丙○○，而乙○說有拿一張支票給丙○○
    ，要丙○○暫時不要提領，我告之：好的，我會轉告」等語，證人鄒聰祥（被告
    之胞兄）於警偵訊及原審亦證稱：「乙○與王貴竹於八十九年四月九日二十時許
    到家中找丙○○，說有一張六萬元的支票，是王貴竹的支票，交給乙○，乙○再
    交給我弟弟，王貴竹與乙○要求我弟弟丙○○不要提領，並要我弟弟自行去銀行
    付款，以防跳票」等語，證人王玉蕊於於原審亦證稱：「八十八年十月份時，被
    告有拿張六萬元的支票到我家，要向我調六萬元，我跟他說票期半年太久，且我
    要整修房子沒有辦法借他，當時他有跟我說這張票是工資，不會跳票」云云，證
    人鄒麗珍（被告之姊）於警偵訊及原審亦證稱：「被告因沒有錢，故於八十八年
    十一月底左右在南投市○○街一五二巷九號持上開支票向我調現，我於八十九年
    一月十九日中午十二時許，將這張支票存入本人世華銀行古亭分行等待提示，於
    八十九年四月二十一日下午二時許被通知無法支付」云云。關於上開證人林寶蓮
    、鄒聰祥所證稱被害人與王貴竹曾要求暫緩提領系爭支票乙節，為被害人及證人
    王貴竹所否認，雙方各執一詞。(三)、訊據證人王貴竹於警偵訊及原審審理時證稱
    ：「我於八十八年十月份左右，在台中縣烏日鄉○○街三一巷二六號內，因跟乙
    ○借現金，所以開這張支票給乙○；於八十九年四月十九日十五時許，乙○打大
    哥大通知我支票遺失要止付」等語，無法為不利於被告之認定。(四)、臺中市票據
    交換所函、掛失止付票據提示人資料查報表、遺失票據申報書、退票理由單及支
    票影本各一紙，僅能為系爭支票以遺失為由申報止付之證明，無法為被告竊盜之
    證據。(五)、系爭支票係王貴竹於八十八年十月間簽發予被害人乙○，惟被害人為
    何遲至八十九年四月二十日即支票到期日始以遺失為由申請止付，而被告於支票
    提示退票後，即以存證信函向被害人乙○及發票人提出異議，有存證信函附卷可
    稽，事實真相不無蹊蹺之處。(六)、被告於案發前曾受僱於被害人，關於被害人有
    無積欠被告薪資乙節，雙方各持己說，顯有爭執之處。(七)、此外，又查無其他積
    極證據足資證明被告有竊盜犯罪之情事，尚難僅憑被害人片面之指述，遽入被告
    於罪。揆諸前開說明，本件既無足以證明被告確有犯罪行為之積極證據，就犯罪
    事實能一一為具體之證明，而被害人指述等之間接證據，亦未達到通常一般之人
    均不致有所懷疑，而得確信其為真實之程度，仍有合理之懷疑存在，本院於心證
    上無從為被告有罪之確信，被告之犯罪行為應屬不能證明。
五、原審未詳予勾稽，遽為被告竊盜罪刑之諭知，並予宣告緩刑，即有未合，被告上
    訴否認犯罪，指摘原判決不當，為有理由，應由本院將原判決予以撤銷改判，另
    為被告無罪之諭知。
六、據上論斷，應依刑事訴訟法第三百六十九條第一項前段、第三百六十四條、第三
    百零一條第一項，判決如主文。
本案經檢察官甲○○到庭執行職務。
中       華       民       國   九  十    年     三      月    十三     日
                                臺灣高等法院臺中分院刑事第四庭
                                      審判長法  官  洪  耀  宗
                                            法  官  劉  登  俊
                                            法  官  吳  重  政
右正本證明與原本無異。
不得上訴。
                                            書記官  林  育  德
中       華       民       國   九  十    年     三      月    十四     日
                                                                        Ｋ


司法院資訊處製作；財團法人民間司法改革基金會備份。
